最　高　行　政　法　院　判　決
                                      100年度判字第721號
上  訴  人　經濟部
代　表　人　施顏祥
上  訴  人
即 參加 人  胡厚飛
被 上訴 人　徐姿琳
上列當事人間發明專利舉發事件，上訴人對於中華民國99年6月
17日智慧財產法院99年度行專訴字第10號判決，提起上訴，本院
判決如下：
　　主  文
上訴駁回。
上訴審訴訟費用由上訴人負擔。
　　理  由
一、上訴人即參加人胡厚飛於民國（下同）92年7月21日以「按
    壓式接桿護套」向原處分機關智慧財產局申請發明專利，經
    該局編為第92119782號審查，准予專利，並發給發明第I232
    792號專利證書。嗣被上訴人於96年12月31日以證據1為我國
    91年4月11日公告之第90214950號「驅動頭結構改良」專利
    案；證據2為我國87年6月21日公告之第86219322號「手工具
    起子頭固定座結構改良」專利案，其中元件6之端部即為斜
    面；證據3為我國90年6月16日公告之第88222105A01號「接
    桿結構改良追加一」專利案，其中元件30之端部即為斜面；
    證據5為我國90年5月11日公告之第89205691號「扳手活動式
    輔助握把結構」專利案，其中第四圖元件30操作者手指接觸
    處有凹陷，可供使用者的手指容置；證據6為我國92年6月21
    日公告之第91217525號「簡易型鎖定接桿」專利案；證據7
    為我國89年5月21日公告之第88216140號「套筒之快速脫落
    結構改良」專利案，其中元件3為推動桿，並未高於調動輪
    的最高外周緣；證據8為我國88年1月1日公告之第86217751
    號「套筒連接桿之開關構造（一）」專利案。該專利有違專
    利法第22條第4項等規定，不符發明專利要件，對之提起舉
    發。上訴人即參加人於97年10月31日提出申請專利範圍更正
    本，並經經濟部智慧財產局准予更正在案。更正後之申請專
    利範圍共計3項，皆為獨立項：1.一種按壓式接桿護套，該
    護套軸向設有一穿孔，該穿孔係供接桿的桿身穿設，該護套
    的外緣縱向設有一連通於穿孔的孔，該孔係供接桿的按鈕穿
    設，藉此將接桿的按鈕收納於護套中，可防止使用者的手被
    碰傷及意外碰觸的誤作動，該護套的一端外緣環設有一斜面
    ，使護套平順的連接於桿身，而不會形成有階級落差。2.一
    種按壓式接桿護套，該護套軸向設有一穿孔，該穿孔係供接
    桿的桿身穿設，該護套的外緣縱向設有一連通於穿孔的孔，
    該孔係供接桿的按鈕穿設，該護套的外緣設有一凹陷，該凹
    陷可供使用者的手容置，藉此將接桿的按鈕收納於護套中，
    可防止使用者的手被碰傷及意外碰觸的誤作動。3.一種按壓
    式接桿護套，該護套軸向設有一穿孔，該穿孔係供接桿的桿
    身穿設，該護套的外緣縱向設有一連通於穿孔的孔，該孔係
    供接桿的按鈕穿設，藉此將接桿的按鈕收納於護套中，可防
    止使用者的手被碰傷及意外碰觸的誤作動，該按鈕的高度不
    高於護套的最高外周緣。經原處分機關審查，認該專利已違
    反專利法第22條第4項之規定，於98年5月13日以（98）智專
    三（三）05055字第09820282090號專利舉發審定書為「舉發
    成立，應撤銷專利權」之處分。上訴人即參加人不服，提起
    訴願，經上訴人以98年11月17日經訴字第09806121580號決
    定「原處分撤銷，由原處分機關另為適法之處分」，被上訴
    人不服該訴願決定，遂提起行政訴訟，聲明訴願決定撤銷。
    經智慧財產法院99年度行專訴字第10號判決撤銷訴願決定，
    上訴人即參加人不服，遂對之提起上訴。
二、被上訴人起訴主張：證據1已揭露被舉發案請求項1之「該護
    套軸向設有一穿孔，該穿孔係供接桿的桿身穿設，該護套的
    外緣縱向設有一連通於穿孔的孔，該孔係供接桿的按鈕穿設
    ，藉此將接桿的按鈕收納於護套中，可防止使用者的手被碰
    傷及意外碰觸的誤作動」此一技術特徵；而證據2及證據3又
    揭露了該請求項1之「該護套的一端外緣設有一斜面，使護
    套平順的連接於桿身，而不會形成有階級落差」此技術特徵
    。可見，被舉發案請求項1之所有技術特徵已完全見於證據1
    及2之組合或證據1及3之組合中，本領域之通常知識者於參
    酌證據1及2或證據1及3之內容後即可簡單推導出該請求項1
    之技術特徵，因此該請求項1不具有進步性。系爭案請求項2
    之技術特徵與其請求項1大體相似，其不同技術特徵之處乃
    在於，該請求項2界定「該護套的一端外緣設有一凹陷」。
    關於此項技術特徵，亦非系爭案首創，乃已見於證據5、6或
    8，顯見，本領域之通常知識者於參酌證據1及證據5、6或8
    之內容後即可簡單推導出該請求項2之技術特徵，因此該請
    求項2不具有進步性。系爭案請求項3之技術特徵與其請求項
    1大體相似，其不同技術特徵之處乃在於，該請求項3界定「
    該按鈕的高度不高於護套的最高外周緣」。關於此項技術特
    徵，並非系爭案首創，乃已見於證據3、7或8，顯見，本領
    域之通常知識者於參酌證據1及證據3、7或8之內容後即可簡
    單推導出該請求項3之技術特徵，因此該請求項3不具有進步
    性等語，求為判決撤銷訴願決定。
三、上訴人則以：系爭專利之創作標的係針對「按壓式接桿」，
    證據1則係針對「滑移式接桿」，二者之創作標的並不相同
    。系爭專利之「護套（20）」與證據1之「環圈（60）」在
    功能與功效上均屬完全不同，難謂系爭專利之「護套（20）
    」可對應於證據1之「環圈（60）」。又證據2係關於一種「
    手工具起子頭固定座結構改良」，其「滑動套筒（6）」係
    作為卡固起子頭，與系爭專利「護套（20）」之作用及功效
    完全不同；證據3則係關於一種「接桿結構改良追加一」，
    其接桿（10）於按鈕槽（13）位置套入一「環圈（30）」，
    該「環圈（30）」之內周緣設有凹弧面（31），凹弧面（31
    ）正抵至壓鈕（41），藉此，當旋轉「環圈（30）」，「環
    圈（30）」內之內弧面（31）即可迫使壓鈕（40）下壓，而
    連動控制作動桿（20）及鋼珠（50）的位移，達到接桿與套
    筒迅速脫離及套合之作用及功效；此與系爭專利「護套（20
    ）」之作用及功效亦完全不同。證據1、2及3既皆未揭示系
    爭專利申請專利範圍第1項所界定「護套」之結構特徵及其
    作用功效，其所屬技術領域中具有通常知識者自難由舉發證
    據1及2或證據1及3所揭示之技術內容即輕易思及並組合完成
    系爭專利該項申請專利範圍之技術內容。證據5「活動輔助
    握把件體（30）」之主要作用係提供最佳握持感、使力方便
    性及提供不同之施力，並可供工具儲存，系爭專利之「護套
    （20）」之作用與功效顯與證據5之「活動輔助握把件體（
    30）」不同，且系爭專利之「護套（20）」外緣所設之凹陷
    （23）恰可供手的指腹容置，故使用者於操作按鈕時，不會
    產生不適感。二案之凹陷的技術手段及特徵亦屬不同。證據
    6為關於一種「簡易型鎖定接桿」，其「調整件（20）」外
    緣係環設有數凸緣（25）（二凸緣間自然會形成凹陷），主
    要功效在於提供止滑之用。系爭專利「護套（20）」之凹陷
    （23）與證據6「調整件（20）」之凸緣（25）及對應之凹
    陷結構相較，不僅二者之結構特徵不同，且功效亦屬不同。
    證據8係屬於「滑移式接桿」，藉由拖曳「控制環」使撥塊
    在連接桿上之長圓孔內橫向左右滑移，以達到將接桿與套筒
    相互脫離及套合之作用及功效，此與系爭專利「護套（20）
    」之作用及功效完全不同。證據1、5、6及8既均未揭露系爭
    專利「護套」之結構特徵，其所屬技術領域中具有通常知識
    者自難由證據1及5、證據1及6或證據1及8所揭示之技術內容
    即輕易思及並組合完成系爭專利申請專利範圍第2項之技術
    內容。證據3、7及8之結構特徵在於，使用者係操作環圈（
    證據3）、調動輪（證據7）或控制環（證據8）來作動接桿
    ，而系爭專利之「護套」則係呈固定不動，與前述各該舉發
    證據之作用及功效完全不同，故系爭專利申請專利範圍第3
    項所述「按鈕的高度不高於護套的最高外周緣」之結構特徵
    與該等證據固有類似之處，然該等證據均難認已揭露如系爭
    專利「護套」之結構特徵等語，資為抗辯，求為判決駁回被
    上訴人之起訴。
四、原審斟酌全辯論意旨及調查證據之結果，以：(一)本件上開證
    據1及證據2、或證據1及證據3之組合是否可證明系爭專利申
    請專利範圍第1項不具進步性：證據1係我國第90214950號專
    利案，其揭示一種驅動頭結構改良，主要係於驅動頭套合套
    筒之接頭前端位置設一圓槽，並於圓槽垂直方向分別設一珠
    槽及缺槽，珠槽及缺槽均與圓槽互為相通，驅動頭之圓槽可
    套入一作動桿及彈性元件，作動桿之規格略小於驅動頭圓槽
    之深度，作動桿相對於驅動頭之珠槽及缺槽位置分別開設珠
    穴及栓鈕槽，栓鈕槽內設有螺紋，並於驅動頭之珠槽及缺槽
    位置套入一鋼珠及栓鈕，栓鈕與栓鈕槽鎖緊位置設有相對應
    之螺紋，藉此，當拖動栓鈕即可控制作動桿於驅動頭之圓槽
    內作一小距離之位移，鋼珠並因作動桿之位移而縮入作動桿
    之珠穴內，驅動頭即可藉由此特殊之位移控制方式，具有將
    套筒迅速脫離及套合之功能作用。證據1與系爭專利申請專
    利範圍第1項比較，證據1第六圖及第七圖中，環圈(60)對應
    於系爭專利之護套(20)，環圈孔(61)對應於系爭專利之連通
    於穿孔的孔(24)，栓鈕(30)對應於系爭專利之按鈕(12)，另
    證據1第七圖亦已明確揭露環圈將栓鈕收納於其中之結構特
    徵，雖然系爭專利接桿之鈕雖屬按壓式，而證據1之栓鈕則
    為滑移式，兩者作動原理或有不同，惟系爭專利發明之主要
    特徵乃在於改善傳統凸出的鈕易碰傷使用者的手及意外碰觸
    的誤作動，故該鈕是否為「按壓式」並非系爭發明之特徵，
    而且證據1確實已揭露與系爭專利「將接桿的按鈕收納於護
    套中」相同之結構特徵，其結構特徵既然相同，故不論其原
    本的作動原理，其自然亦具有「可防止使用者的手被碰傷及
    意外碰觸的誤作動」之功效。由上分析，可知證據1已經揭
    示系爭專利申請專利範圍第1項之主要結構特徵，雖然系爭
    專利申請專利範圍第1項之護套的一端外緣另環設有一斜面
    ，可使護套平順的連接於桿身，而不會形成有階級落差，惟
    使套環端部形成斜面，而使護套平順的連接於桿身，不會形
    成有階級落差，此乃極為通常的設計，又證據2係我國第862
    19322號「手工具起子頭固定座結構改良」專利案，其第四
    圖中滑動套筒(6)之一端即為斜面結構，另外證據3係我國第
    88222105A01號「接桿結構改良追加一」專利案，其各圖式
    中環圈(30)之端部亦設為斜面結構，證據2及證據3之斜面結
    構皆使其套筒及環圈平順的連接於桿身，不會形成有階級落
    差。綜上所述，系爭專利申請專利範圍第1項之技術內容實
    已分別為證據1及證據2，或證據1及證據3所揭示，且未產生
    不可預期之功效，為該技術領域中具有通常知識者所能輕易
    完成，難謂具進步性。(二)本件證據1及證據5、或證據1及證
    據6、或證據1及證據8之組合是否可證明系爭專利申請專利
    範圍第2項不具進步性：證據1與系爭專利申請專利範圍第2
    項比較，證據1第六圖及第七圖中，環圈(60)對應於系爭專
    利之護套(20)，環圈孔(61)對應於系爭專利之連通於穿孔的
    孔(24)，栓鈕(30)對應於系爭專利之按鈕(12)，另證據1第
    七圖亦已明確揭露環圈將栓鈕收納於其中之結構特徵，雖然
    系爭專利接桿之鈕雖屬按壓式，而證據1之栓鈕則為滑移式
    ，兩者作動原理或有不同，惟系爭專利發明之主要特徵乃在
    於改善傳統凸出的鈕易碰傷使用者的手及意外碰觸的誤作動
    ，故該鈕是否為「按壓式」並非系爭發明之特徵，而且證據
    1確實已揭露與系爭專利「將接桿的按鈕收納於護套中」相
    同之結構特徵，其結構特徵既然相同，故不論其原本的作動
    原理，其自然亦具有「可防止使用者的手被碰傷及意外碰觸
    的誤作動」之功效。由上分析，可知證據1已經揭示系爭專
    利申請專利範圍第2項之主要結構特徵，雖然系爭專利申請
    專利範圍第2項之護套的外緣另設有一凹陷，該凹陷可供使
    用者的手容置，惟該等結構乃是極為通常的設計，例如證據
    5係我國第89205691號「扳手活動式輔助握把結構」專利案
    ，其第四圖中輔助握把體(30)上即有容置使用者的凹陷結構
    ，故綜合上述，系爭專利申請專利範圍第2項之技術內容實
    已分別為證據1及證據5所揭示，且未產生不可預期之功效，
    為該技術領域中具有通常知識者所能輕易完成，難謂具進步
    性。另證據6係我國第91217525號「簡易型鎖定接桿」專利
    案，被上訴人指稱證據6之第三圖中，調整件(20)上亦有凹
    陷，故組合證據1及證據6可證明系爭專利申請專利範圍第2
    項不具進步性，惟查被上訴人所稱該調整件上之凹陷，乃是
    該調整件外周緣環設有複數個凸緣的相對低位處，該凸緣之
    目的如證據6之說明書第8頁倒數第3行所述乃是作為止滑作
    用，故該凹陷與系爭專利作為使用者的手容置，其結構及功
    能皆與系爭專利之凹陷並非相同，故證據1及證據6組合並無
    法證明系爭專利申請專利範圍第2項不具進步性。而證據8係
    我國第86217751號「套筒連接桿之開關構造（一）」專利案
    ，被上訴人指稱證據8之第二圖中，控制環(60)上亦有凹陷
    ，故組合證據1及證據8可證明系爭專利申請專利範圍第2項
    不具進步性，惟查證據8控制環上有階梯之落差，但並無與
    系爭專利類似結構之凹陷，亦非做為使用者的手容置，其結
    構及功能皆與系爭專利之凹陷並非相同，故證據1及證據8組
    合並無法證明系爭專利申請專利範圍第2項不具進步性。據
    上論結，證據1及證據5之組合足可證明系爭專利申請專利範
    圍第2項不具進步性。但證據1及證據6、或證據1及證據8之
    組合則尚無法證明系爭專利申請專利範圍第2項不具進步性
    。(三)本件證據1及證據3、或證據1及證據7、或證據1及證據8
    之組合是否可證明系爭專利申請專利範圍第3項不具進步性
    ：證據1與系爭專利申請專利範圍第3項比較，證據1第六圖
    及第七圖中，環圈(60)對應於系爭專利之護套(20)，環圈孔
    (61)對應於系爭專利之連通於穿孔的孔(24)，栓鈕(30)對應
    於系爭專利之按鈕(12)，另證據1第七圖亦已明確揭露環圈
    將栓鈕收納於其中之結構特徵，雖然系爭專利接桿之鈕雖屬
    按壓式，而證據1之栓鈕則為滑移式，兩者作動原理或有不
    同，惟系爭專利發明之主要特徵乃在於改善傳統凸出的鈕易
    碰傷使用者的手及意外碰觸的誤作動，故該鈕是否為「按壓
    式」並非系爭發明之特徵，而且證據1確實已揭露與系爭專
    利「將接桿的按鈕收納於護套中」相同之結構特徵，其結構
    特徵既然相同，故不論其原本的作動原理，其自然亦具有「
    可防止使用者的手被碰傷及意外碰觸的誤作動」之功效。由
    上分析，可知證據1已經揭示系爭專利申請專利範圍第3項之
    主要結構特徵，雖然系爭專利申請專利範圍第3項另界定該
    按鈕的高度不高於護套的最高外周緣，惟該等結構乃是極為
    通常的設計，例如證據7係我國第88216140號「套筒之快速
    脫落結構改良」專利案，其圖四及圖八中，即可清楚看出調
    動輪(4)上之推動桿(3)的高度即不高於調動輪的最高外周緣
    ，故綜上所述，系爭專利申請專利範圍第3項之技術內容實
    已分別為證據1及證據7所揭示，且未產生不可預期之功效，
    為該技術領域中具有通常知識者所能輕易完成，難謂具進步
    性。另證據3係我國第88222105A01號「接桿結構改良追加一
    」專利案，被上訴人指稱證據3之第四圖中，壓鈕(40)高度
    亦不高於環圈(30)的最高外周緣，故組合證據1及證據3可證
    明系爭專利申請專利範圍第3項不具進步性，惟查證據3之環
    圈(30)乃完全將壓鈕包覆其中，並非如系爭專利按鈕穿設於
    護套之孔中，兩者結構明顯不同，故證據1及證據3組合尚無
    法證明系爭專利申請專利範圍第3項不具進步性。而證據8係
    我國第86217751號「套筒連接桿之開關構造(一)」專利案，
    被上訴人指稱證據8之第二圖中，定位梢(54)高度亦不高於
    控制環(60)的最高外周緣，故組合證據1及證據8可證明系爭
    專利申請專利範圍第3項不具進步性，惟查證據8之控制環(6
    0)乃完全將壓鈕包覆其中，並非如系爭專利按鈕穿設於護套
    之孔中，兩者結構明顯不同，故證據1及證據8組合尚無法證
    明系爭專利申請專利範圍第3項不具進步性。綜上所述，證
    據1及證據7之組合足可證明系爭專利申請專利範圍第3項不
    具進步性。但證據1及證據3、或證據1及證據8之組合則尚無
    法證明系爭專利申請專利範圍第3項不具進步性。綜上所述
    ，證據1及證據2、或證據1及證據3之組合足可證明系爭專利
    申請專利範圍第1項不具進步性；證據1及證據5之組合足可
    證明系爭專利申請專利範圍第2項不具進步性；證據1及證據
    7之組合足可證明系爭專利申請專利範圍第3項不具進步性。
    原處分機關為「舉發成立，應撤銷專利權」之處分，並無違
    誤，訴願決定予以撤銷發回，自有未洽，被上訴人所請撤銷
    訴願決定，為有理由，均應予准許。
五、本院按:
(一)凡利用自然法則之技術思想之創作，而可供產業上利用者，得
  依專利法第21條暨第22條第1項之規定申請取得發明專利。又
  「發明雖無第1項所列情事，但為其所屬技術領域中具有通常
  知識者依申請前之先前技術所能輕易完成時，仍不得依本法申
  請取得發明專利」，復為同法第22條第4項所明定。
(二)經查，原判決關於證據1及證據2、或證據1及證據3之組合足可
  證明系爭專利申請專利範圍第1項不具進步性；證據1及證據5
  之組合足可證明系爭專利申請專利範圍第2項不具進步性；證
  據1及證據7之組合足可證明系爭專利申請專利範圍第3項不具
  進步性系爭案各請求項且未產生不可預期之功效，為該技術領
  域中具有通常知識者所能輕易完成等之事實，以及上訴人所主
  張、訴願決定撤銷發回原處分之理由，如何不足採等事項均詳
  予以論述，是原判決所適用之法規與該案應適用之現行法規並
  無違背，與解釋判例，亦無牴觸，並無所謂原判決有違背法令
  之情形；上訴人即參加人上訴意旨略謂：系爭專利申請範圍之
  第1項乃針對「按壓式接桿」所為之創作，證據l則針對「滑移
  式接桿」二者之創作標的並不相同，證據1之引證文件所揭露
  之必要技術特徵與系爭專利所揭露者，二者並不相容，其技術
  內容之組合並非明顯，自不能引用技術組合作為判斷系爭專利
  是否符合進步性要件之判斷基礎，且證據1無法達成系爭專利
  申請範圍之第1項請求項「將接桿的按鈕收納於護套中，可防
  止使用者的手被碰傷及意外碰觸的誤作動」的功效；另證據1
  栓鈕(30)或證據l結構本身並非按壓式接桿得等同之結構，從
  而該環圈(60)無法等效應用於系爭專利的專利範圍第2項按壓
  式接桿之使用，但原判決逕擴大系爭案申請專利範圍，推認系
  爭案涵蓋證據1之「滑移式栓鈕」再認系爭案不具進步性，原
  判決認事用法有違誤，有判決不適用法規之違法云云，無非就
  原審取捨證據、認定事實之職權行使，任意指摘原判決有違背
  法令情事，並非可採。
(三)本件原判決已斟酌全辯論意旨及調查證據之結果，就系爭專利
  申請範圍確定系爭專利之結構、技術比對引證案之差異，並對
  各請求項申請專利範圍整體技術特徵觀察，係依進步性之比對
  原則，詳予論斷，將判斷而得心證之理由記明於判決，業如上
  述，經核並無違背論理法則或經驗法則，亦無判決不適用法規
  或適用不當、不備理由等違背法令情事。上訴意旨以：原判決
  係以申請案之發明或創作之各個構成要件，逐一與先前技術比
  對，並非就申請案之發明或創作為整體判斷，亦非就申請專利
  範圍之每項請求項所載發明或創作整體為判斷，自屬違法。又
  原判決並未就證據1、2、3、5、7等先前技術對系爭案之技術
  內容是否有所教示、建議或提示動機，使熟習該項技術者能運
  用該先前技術所教示、建議之內容或提示之動機輕易完成等情
  加以說明，逕謂系爭專利申請專利案不具進步性，應有違背論
  理及經驗法則之違誤，另原審判決理由所認「結構特徵既然相
  同，故不論其原本的作動原理，其自然亦具有『可防止使用者
  的手被碰傷及意外碰觸的誤作動』之功效」等語，有認定事實
  不依證據之理由矛盾之違法云云，係就原審所為論斷或駁斥其
  主張之理由，泛言原判決不適用法規或適用不當，殊非足採。
(四)再者，上訴人雖於原審判決後提出99年9月15日中國機械工程
  學會專利有效性分析報告以及國立雲林科技大學於99年9月28
  日所為專利侵害鑑定中心之專利有效性鑑定，以證明本件原判
  決認定事實所憑之證據與經調查之卷證不符，主張原判決應屬
  與法有違云云。惟按行政訴訟法第138條規定：「行政法院得
  囑託普通法院或其他機關、學校、團體調查證據。」而「行政
  法院依第138條之規定，囑託機關、學校或團體陳述鑑定意見
  或審查之者，準用第160條及民事訴訟法第335條至第337條之
  規定。其鑑定書之說明，由該機關、學校或團體所指定之人為
  之。」此為同法第161條規定在案，另同法第162條規定：「行
  政法院認有必要時，得就訴訟事件之專業法律問題徵詢從事該
  項學術研究之人，以書面或於審判期日到場陳述其法律上意見
  。」而依同條第2、3項規定：「前項意見，於裁判前應告知當
  事人使為辯論。第一項陳述意見之人，準用鑑定人之規定。但
  不得令其具結。」是以行政法院固得就訴訟事件之專業法律問
  題徵詢從事該學術研究之人陳述其法律意見或送請鑑定，但該
  意見必經由上開規定之程序始得列為證據方法之一。至於當事
  人自行送請相關學校、團體就專利要件表示意見，即私鑑定或
  私人徵詢從事該學術研究之人陳述其法律意見者，除非經雙方
  當事人同意願以之與行政法院送請鑑定同視，且行政法院審查
  確與公益無違者，基於程序經濟原則，應得於準用民事訴訟法
  第335條至第337條規定之法定程序，及就該鑑定於裁判前告知
  當事人使為辯論後，認係鑑定或徵詢從事該學術研究之人陳述
  其法律意見，而為證據方法之一，未合於上開要件者，縱該書
  面經當事人提出，將其內容為主張或記載於書狀者，亦僅係當
  事人陳述，而為法院斟酌全辯論意旨之資料之一而已。經查，
  上訴人於原審判決後提出99年9月15日中國機械工程學會專利
  有效性分析報告、及國立雲林科技大學於99年9月28日所為專
  利侵害鑑定中心之專利有效性鑑定，除其內容未經原審審酌，
  亦未於原審提示當事人為言詞辯論，自不得作為證據方法。惟
  其內容經記載於上訴理由狀(二)中，自應認為上訴理由之一，而
  非證據方法之鑑定或徵詢從事該學術研究之人陳述其法律意見
  者，經核上開報告內容無非就系爭案與引證案之專利要件比對
  事項作不同解釋，為見解之歧異，亦係就原審取捨證據、認定
  事實之職權行使，指摘其為不當，均無可採。
(五)從而，上訴論旨，仍執前詞，指摘原判決違背法令，求予廢棄
  ，為無理由，應予駁回。
六、據上論結，本件上訴為無理由。依行政訴訟法第255條第1項
    、第98條第1項前段、第104條、民事訴訟法第85條第1項前
    段，判決如主文。
中　　華　　民　　國　　100　 年　　5　　 月　　12　　日
                    最高行政法院第六庭
                        審判長法官　黃　合　文
                              法官　鄭　忠　仁
                              法官　劉　介　中
                              法官　帥　嘉　寶
                              法官　陳　鴻　斌

以  上  正  本  證  明  與  原  本  無  異
中　　華　　民　　國　　100　 年　　5　　 月　　13　　日
　　　　　　　　　　　　　　　書記官　張　雅　琴